臺灣高等法院刑事判決　　　　　　　　　　　　　九十二年度上訴字第二三五九號
　　上　訴　人　臺灣板橋地方法院檢察署檢察官
　　上　訴　人
　　即　被　告　巳○○
　　選任辯護人　謝曜焜律師
　　　　　　　　張香堯律師
　　上　訴　人
　　即　被　告　午○○
　　選任辯護人　任鳴鉅律師
　　上　訴　人
　　即　被　告　卯○○
　　選任辯護人　陳明宗律師
　　被　　　告　戌○○
　　　　　　　　丙○○
　　　　　　　　丁○○
　　　　　　　　丑○○
　　　　　　　　辰○○
　　　　　　　　己○○
　　　　　　　　子○○
右列上訴人因被告等違反期貨交易法等案件，不服臺灣板橋地方法院九十一年度訴字
第二五四八號分別於中華民國九十二年四月三十日及同年五月三十日第一審判決（起
訴案號：臺灣板橋地方法院檢察署九十一年度偵字第一一五四八號），提起上訴，本
院判決如左：
    主  文
原判決撤銷。
巳○○共同未經許可，擅自經營期貨顧問事業，處有期徒刑參年貳月，併科罰金新臺
幣伍拾萬元，罰金如易服勞役，以罰金總額與陸個月之日數比例折算。扣案如附表二
所示之物均沒收（編號二十一之物除外）。
午○○共同未經許可，擅自經營期貨顧問事業，處有期徒刑貳年參月，併科罰金新臺
幣參拾萬元，罰金如易服勞役，以罰金總額與陸個月之日數比例折算。扣案如附表二
所示之物均沒收（編號二十一之物除外）。
卯○○共同未經許可，擅自經營期貨顧問事業，處有期徒刑壹年伍月，緩刑肆年。扣
案如附表二所示之物均沒收（編號二十一之物除外）。
戌○○、丙○○、丁○○、辰○○共同未經許可，擅自經營期貨顧問事業，各處有期
徒刑壹年，均緩刑肆年。扣案如附表二所示之物均沒收（編號二十一之物除外）。
己○○、丑○○共同未經許可，擅自經營期貨顧問事業，各處有期徒刑拾月，均緩刑
參年。扣案如附表二所示之物均沒收（編號二十一之物除外）。
子○○幫助共同未經許可，擅自經營期貨顧問事業，處有期徒刑壹年。扣案如附表二
所示之物均沒收（編號二十一之物除外）。
    事  實
一、子○○係設址於臺北縣永和市○○路二號十一樓之一「中遠實業工貿行」（下略
    稱中遠行）之登記負責人，基於幫助犯意而巳○○係中遠行擔任經理職務，為現
    場負責人，黃衍敏（原審通緝中、另行審結）、午○○、卯○○、丙○○、戌○○、丁○○、辰○○、己○○、丑○○係中遠行員工，均明知經營期貨服務事業
    、期貨顧問諮詢事業，須經主管機關之許可，並發給許可證照後，始得營業，而
    中遠行登記之營業項目為：精密儀器之批發業、事務性機器設備批發業、資訊軟
    體批發業、電子材料批發業、國際貿易業、資訊軟體服務業、資料處理服務業、
    電子資訊供應服務業、包裝材料零售業、五金批發業、資訊軟體零售業、包裝材
    料批發業等，並未包括提供客戶從事以美金計價買賣工業白銀期貨顧問及其他期
    貨服務事業，詎子○○基於幫助之意思，提供其身分證予某林姓不詳年籍之成年
    人，而登記為中遠行之登記負責人，以圖獲利。自民國九十年十月間起，該林姓
    成年人藉成立中遠行而經營工業白銀期貨保證金交易期貨顧問及期貨服務事業，
    再利用報紙廣告對外招考抄寫員、行政助理、或其他專職人員等之方式，巳○○
    、午○○、卯○○、丙○○、戌○○、丁○○、辰○○、己○○、丑○○分別如
    附表一所示時間經應徵錄取開始上班，黃衍敏則由該林姓成年人介紹擔任顧問，
    巳○○為經理，午○○、卯○○擔任講師，丙○○為人事主任，戌○○為拓展部
    經理，丁○○則身兼會計、辰○○、己○○、丑○○為總機櫃檯人員，並各自於
    任職後某時起，分別與之基於共同犯意聯絡及行為分擔，於中遠行內提供場所、
    設備與相關外匯資訊，先由丙○○對於不特定前往應徵者口試並通知錄取，再由
    巳○○、午○○、卯○○施以工業白銀期貨買賣之講解等訓練方式，嗣由具共同
    犯意之戌○○、己○○、丑○○、丁○○等人從旁慫恿鼓吹交易黃金白銀可獲巨
    額利潤，進而由應徵者以自己名義匯款一定張數之金額（最低開戶買賣為十張，
    金額為美金一萬元，並皆以新臺幣三十八萬元計價）至香港匯豐銀行、受款人
    WORLDWIDE CAPITAL MANAGEME NT HOUSE LTD，帳號：000000000之帳戶內，或交
    付款項由巳○○以中遠行名義匯款至上開帳戶。迄於九十一年六月二十五日下午
    十六時許，在臺北縣永和市○○路二號十一樓之一「中遠行」，為臺北縣政府警
    察局持憑原審法院核發之搜索票搜索查獲，並扣得如附表二所示之物，始悉上情
    。
二、案經臺北縣政府警察局移由臺灣板橋地方法院檢察署檢察官偵查起訴。
    理  由
一、訊據上訴人即被告巳○○辯稱當時進去公司時候，老闆說這是海外投資，不牽扯
    國內法律，實際負責人是二個香港人，伊只是上班領薪水；上訴人即被告午○○
    辯稱伊係看報紙應徵，在公司擔任抄寫工作，本身投資一萬美金，伊懂一些下單
    方法，他們有問題就問我；上訴人即被告卯○○辯稱伊係應徵總務工作，只是依
    指示分派文件給指定之人，並非講師亦非三人小組；被告戌○○辯稱：不知公司
    作違法的事；被告子○○辯稱伊係拿身分證給別人用來賺錢，不知公司作什麼事
    情，伊也是受害人；被告丙○○辯稱係受僱擔任總機接待及面試，丁○○辯稱其
    係負責採買、總機工作，偶爾要伊陪被害人至銀行匯款，辰○○、秦慧貞、丑○○則均辯稱係看報紙應徵上班擔任總機，採買一些日常用品，跟客戶沒有來往云
    云。
二、經查：
    (一)中遠行登記之營業項目為：精密儀器之批發業、事務性機器設備批發業、資訊
      軟體批發業、電子材料批發業、國際貿易業、資訊軟體服務業、資料處理服務
      業、電子資訊供應服務業、包裝材料零售業、五金批發業、資訊軟體零售業、
      包裝材料批發業等，並未包括提供客戶從事以美金計價買賣工業白銀期貨顧問
      及其他期貨服務事業，有台北縣政府營利事業登記公示詳細資料一紙在卷可按
      （見九十一年度警聲搜字第一二八九號偵查卷第三頁），核先敘明。
    (二)被告巳○○未經許可，擅自經營未經主管機關核准之期貨顧問及其他期貨服務
      事業，其業務事項暨收取保證金、計算盈虧、收取佣金、下單方式、客戶盈餘
      發放、客戶得知交易之方式訓練、報表之製作等節，業據其於警詢、偵查時供
      稱：實際負責人是林姓男子，總帳是許小姐（不知情），伊負責管理現場，沒
      有期貨營業員執照，黃金交易資訊是由電腦網路收視，我們公司實際沒有從事
      黃金白銀期貨保證金之交易，僅為慫恿、誘導客戶投入資金而已，是引介跟香
      港世華資金管理公司簽立交易契約進行操作，以每張（口）為單位（即美金五
      百元）作為保證金，買賣黃金白銀期貨兌美元之價位，視該黃金白銀期貨之價
      位增減，依下單買賣張（口）數計算盈虧，一般客戶下單每張（口）尚須交手
      續費美金五十元給公司，客戶可在家中或公司下單進行交易，我們提供下單電
      話0000000000000號，期貨保證金帳戶為香港匯豐銀行0000
      000000號，客戶平倉時盈餘若未超過一千美金，由我授權發放予客戶，
      若超過則由香港公司給付，澳門會每天傳真日結單計算盈虧，公司內只有日結
      單，本行主要幹部可各分得約百分之二酬庸等情綦詳（見偵查卷第十八頁至第
      二一頁、第一九五頁反面），於原審審理時亦供稱：「我直接會對客戶介紹交
      易規則，如何開戶、匯款、匯款帳號、密碼，有無成交不知，要看隔日日結單
      」、「黃衍敏有點類似顧問，會向黃衍敏請教影響白銀波動的資訊」等語相符
      （見原審卷第一宗第一七二頁、第一七三頁）核與黃衍敏供述：於中遠行從事
      分析美國盤勢，再告知巳○○（見偵查卷第一九八頁）等語相符，被告卯○○
      亦供稱：「我剛進公司的時候作職前訓練，黃衍敏會教我們從電腦看白銀買賣
      」（見本院九十三年一月九日審判筆錄第二二頁），被告丁○○供稱：九十年
      十月看報應徵，作會計、行政助理、總務，實際上接電話、印東西，巳○○叫
      我陪同客戶帶現金去匯款（見原審卷第一宗第一五一頁），並有扣案之電腦主
      機等如附表二在卷可憑，足見上開被告巳○○所供尚非子虛。
    (三)證人未○○於警詢時證稱：我是看報紙廣告應徵一般行政抄寫員工作，由丙○○接待錄取，由卯○○替我上課，上課內容即介紹工業白銀交易買賣很好賺，
      巳○○帶我入市操作買賣工業白銀，慫恿及誘導我投資買賣可賺取高利，共匯
      款至受款人為WORLDWIDE CAPITAL MANAGEME NT HOUSE LTD，帳號：香港匯豐
      銀行000000000之帳戶內，共新台幣六十萬元（見偵查卷第一一三頁）；證人
      申○○於警訊時證稱：我是看報紙應徵一般行政抄寫員工作，由丙○○接待錄
      取，巳○○替我上課，上課內容即介紹工業白銀交易買賣很好賺，卯○○帶我
      入市操作買賣工業白銀，慫恿及誘導我投資買賣可賺取高利，共匯款前開帳號
      共美金四萬萬元（見偵查卷第一一五頁）；證人寅○○○於警詢時證稱：我是
      看到報紙廣告應徵會計，由丙○○接待口試通知錄取，午○○及擔任拓展部經
      理之戌○○介紹投資，共匯款至前開帳號共計美金四萬二千元（見偵查卷第一
      三五頁、原審卷第一宗第一０二頁），於本院審理時證稱：資料是巳○○、黃
      衍敏給我們的，都是他們打電話說現在可以下單，我們就下單，匯款帳戶是丁○○給的，也是丁○○帶我去銀行開戶，開戶後給我新客戶通知書及交易指令
      程序（見本院九十二年十月二十四日審判筆錄第三二頁）；證人辛○○於警詢
      證稱：我看報紙廣告應徵，該公司員工叫我填具試用員工聲明書，載明加入該
      公司需為其會員，並將一定金額匯入其指定帳戶，當時我猶豫不決，於是立即
      安排上課介紹有關槓桿外匯保證金之交易方法及操作與薪資、佣金、獎金發放
      方式, 且在場一同上課之人一直慫恿及誘導投入資金加入工作是如何好賺。當
      時丙○○是人事主任、卯○○是講師、丁○○帶我去匯款，共匯款至前開帳戶
      新台幣四萬元（見偵查卷第一三八頁、第一三九頁），證人壬○○證稱：我是
      看報紙廣告應徵抄寫員，由丙○○接待口試通知錄取，由戌○○介紹投資，匯
      款至前開帳戶共計新台幣一百一十四萬元（見偵查卷第第二五八頁、第二五九
      頁），於本院審理時證稱：「每天抄寫的資料都是期貨的交易」（見本院九十
      二年十月二十四日審判筆錄第二二頁）；證人庚○○於警詢時證稱：我看報紙
      廣告應徵工作，由丙○○負責應徵，戌○○慫恿及誘導我投資買賣黃金白銀期
      貨，可以賺取高利，並介紹有關黃金白銀槓桿保證金之交易方法及操作，事後
      丁○○帶我去匯款，先由巳○○帶領操作賠錢後，再由黃衍敏帶領操作，共匯
      款至前開帳戶美金三萬一千元（見偵查卷第二八七頁、第二八八頁），於本院
      審理時證稱：「因為公司三個人一組，戌○○是我們的組長，教抄抄寫寫別人
      作期貨的月結單，中間會灌輸我們期貨」（見本院九十二年十月二十四日審判
      筆錄第十二頁）；證人戊○○於警詢證稱：我看報紙應徵廣告，由丙○○負責
      應徵，午○○及丑○○二人慫恿及誘導我投資買賣黃金白銀期貨可以賺取高利
      ，並介紹有關黃金白銀槓桿保證金之交易方法及操作，事後由巳○○接手，由
      丁○○帶我去匯款，共匯款至前開帳戶約美金四萬五千元（見偵查卷第二九四
      頁）；證人癸○○證稱：我看報紙應徵廣告，由丙○○接待錄取，巳○○教我
      入市操作買賣工業白銀，慫恿及誘導我投資買賣可以賺取高利，巳○○會以電
      話告訴我買賣價格，再自己打電話下單，結果每次都輸，匯款至前開帳戶共新
      台幣八十八萬元（見偵查卷第三０一頁），於本院審理時證稱：三次都是丁○○帶我去匯款，丁○○的辦公室寫著會計，我是回來後，他給我的收據（見本
      院九十二年十月二十四日審判筆錄第二五頁）；證人甲○○於警詢時證稱：我
      看報紙應徵廣告，由一名女子負責應徵，然後由卯○○帶領，再交由午○○及
      己○○慫恿及誘導我投資買賣黃金白銀期貨可以賺取高利，再由巳○○、黃衍
      敏帶領操作，並介紹有關黃金白銀槓桿保證金之交易方法及操作，匯款至前開
      帳戶共計美金四萬七千元（見偵查卷第三０五頁、第三０六頁）；證人乙○○
      於警詢證稱：我看報紙應徵廣告，由丙○○負責應徵，由卯○○上課，李孟瑾
      （不知情）慫恿及誘導我投資買賣黃金白銀期貨可以賺取高利，並介紹有關黃
      金白銀槓桿保證金之交易方法及操作，事後由巳○○接手，由丁○○帶我去匯
      款，共匯款至前開帳戶約新台幣四十萬元。洪士銘為現場經理，卯○○幫我上
      課，午○○稱是巳○○助理曾幫上課，丙○○為人事主任，丁○○為會計帶我
      去匯款，辰○○與己○○二人為櫃檯接待（見偵查卷第三一八頁、第三一九頁
      ），於本院審理時證稱：「因為白銀我不了解，是卯○○告訴我，說他以前作
      股票賠很多，是巳○○幫他分析讓他在白銀賺很多錢，卯○○告訴我三個人一
      組，當時丁○○帶我去開戶」、「是巳○○打電話告訴我這個時間買」、「我
      去公司的時候，人事丙○○就很在意我是不是很缺錢，問我是不是有負債，家
      裡是否需要這份薪水，他們安排三個人一間辦公室，另外一個人會很關心錢方
      面的事」（見本院九十二年十月二十四日審判筆錄第十四頁、第十五頁）；證
      人酉○○於警詢證稱：我看報紙應徵工作，由陳亭伊（不知情）負責應徵，卯
      ○○帶領工作，巳○○慫恿及誘導我投資買賣黃金白銀期貨可以賺取高利，並
      介紹有關黃金白銀槓桿保證金之交易方法及操作，共匯款至前開帳戶約美金三
      萬元（見偵查卷第三０五頁），復於原審、偵審及本院為同一陳述，並分別提
      具匯款申報書、申報書存卷可按（見偵查卷第一一六頁、第一二八至一三０頁
      、第一四一頁、第二六一、二六二、二六八至二七一頁、第二九一、二九二頁
      、第二九七至二九九頁、第三０八至三一六頁、第三二一頁、第三二六至三二
      九頁）。前述證人等之不特定人，因中遠行告知操作詳情及提供期貨服務，而
      先後匯款國外下單買賣黃金白銀期貨，均係因被告巳○○、午○○、卯○○、
      戌○○、丙○○、丁○○、辰○○、己○○、丑○○等之分工合作下所發生之
      情事，彰彰甚明，況且上述證人等，與被告等人間並不相識，於各該程序個別
      訊問中，亦無勾串證詞之情，該等證詞，自非虛妄，應堪憑信。
    (四)被告巳○○、午○○、卯○○、丙○○、戌○○、丁○○、辰○○、己○○、
      丑○○等固坦承係看見報紙徵職廣告應徵，而如附表一所示時間任職（分見偵
      查卷第十九頁反面、第二六頁、第三二頁、第三八頁、第四三頁、第四八頁、
      第五四頁、第五九頁、第七三頁），惟辯稱不知中遠行未經許可，擅自經營期
      貨顧問及其他期貨服務事業云云。惟查，被告丁○○、戌○○於原審審理時供
      稱：面試時都有看到公司有掛營利事業登記證，作工業原料、電子零件（見原
      審卷第一宗第一五二頁），曾在中遠行上班之證人董彩珠於警詢時亦證稱：「
      我在公司看到該公司營業執照，有關電子零件的買賣業」（見偵查卷第六九頁
      ），被告午○○於原審、偵審坦認：「其有實際從事期貨交易買賣（見偵查卷
      第二０一頁）、「剛進去作一些抄寫，後來知道公司有介紹替人作白銀買賣交
      易」（見原審卷第一宗第一六二頁），被告卯○○亦於原審審理時坦承：中遠
      作電子零件，後來知道有仲介白銀這方面之業務（見原審卷第一宗第一五八頁
      ），經原審訊以：何時知公司經營白銀買賣？卯○○答稱：九十年剛進去（十
      月、十一月）沒多久（差不多十一月間）便知，我很想去買賣」（見原審卷第
      一宗第六０頁），可見被告等人任職時應自中遠行之營利事業登記證得知中遠
      行登記營業項目不包括經營期貨顧問及其他期貨服務事業。縱認被告等任職時
      不知中遠行未經許可擅自經營期貨顧問及期貨服務事業，惟經前開證人等先後
      因中遠行提供之期貨顧問及期貨服務，且抄寫資料都是期貨交易資料，而匯款
      進行投資期貨交易，已如前述，被告等人任職其中並參與其事，豈有不知中遠
      行實際經營期貨顧問及期貨服務，渠等所辯不知情等語，不足採信。又，被告
      丁○○雖辯稱：其任職總機因許小姐說工作太忙，叫我帶客戶到銀行開戶云云
      （見偵查卷第二五二頁），惟於原審審理時先後改稱：「是巳○○叫我陪同客
      戶帶現金去匯款」、「曾陪客戶到銀行匯款以防被搶」（見原審卷第一宗第一
      五一頁、第二宗第九六頁），前後矛盾，已非無疑，況丁○○明知中遠行登記
      營業項目不包括從事期貨服務，仍帶領客戶至銀行匯款以進行期貨交易，其主
      觀犯意甚明，其上開所辯自難採信。
    (五)被告子○○於偵查時供稱：「我沒有拿到錢，一林姓的朋友把我的身分證拿去
      拷貝」（見偵查卷第四０六頁），嗣於原審審理時供稱：「我沒有作什麼，我
      去運動，運動的朋友說去台北賺錢，公司介紹，一個姓黃的把我的身分證拿去
      說要我當公司負責人，我沒有拿到薪水，他說有錢可賺，我要拿錢他說沒有，
      所以我要將身分證拿回來，說是電子公司。我只去過公司兩次。」（見原審卷
      第一宗第一四八頁），究係林姓或黃姓友人取走身分證，前後互見矛盾，且於
      本院審理之初供稱：「我沒有領薪水，當時是他們拿走我的身分證，說要幫我
      弄工作，我不認識字所以被他們騙」，但嗣改稱：我去公司二趟沒有拿到錢就
      走了（分見本院九十二年八月二十七日審判筆錄第五頁、九十三年一月九日審
      判筆錄第二一頁），如被告子○○係為找工作受騙而交付身分證，何以至中遠
      行拿錢？其所供亦有可疑。況依一般之經驗，提供他人身分資料以供公司登記
      ，無非意在獲利，被告子○○既自稱係為賺錢而出借身分證，豈有未獲利之先
      即交付身分證，並於索討無著後即自行離去不予追討之理，其顯悖常情甚明，
      委難採信。又查被告巳○○供稱：只知道子○○是公司負責人，一個月來一、
      二次（見偵查卷第二五三頁），被告丁○○亦供稱：知道子○○是負責人，很
      少看到他（見原審卷第一宗第一五四頁）。如子○○僅係登記名義人頭，則何
      以巳○○會知悉其係公司負責人身分？可見被告子○○係以公司負責人之身分
      前往中遠行，自難謂不知中遠行實際從事違法期貨顧問及期貨服務情形，足認
      被告子○○係為圖獲利，明知林姓成年人設立中遠行違法經營期貨顧問及期貨
      服務事業，猶基於幫助之犯意提供自己之身分證以登記為中遠行之負責人甚明
      。被告子○○上開所辯無非臨訟卸責之詞，不足採信。
    (六)按以招攬客戶並開立匯款帳戶，提供場所設備及相關外匯資訊（如操作細節、
      價位詢問等），而供客戶自行下單交易者，係屬經營期貨服務、期貨顧問事業
      ，被告巳○○、午○○、卯○○、丙○○、戌○○、丁○○、辰○○、己○○
      、丑○○分別擔任經理、講師、人事主任、拓展部經理、會計、總機櫃檯人員
      等，各自九十年十月某日間起，至九十一年六月二十五日為警查獲止，其等提
      供外匯匯率等交易資訊、電話、傳真、電腦相關設備，供客戶自行下單，或由
      服務人員為客戶辦理開戶，以及受其要求之口數、種類，代為詢價下單外，並
      代客為匯款操作期貨交易，自均有所知悉，而仍分工為上開犯行，從而被告巳
      ○○等共同未經許可經營期貨服務事業、期貨顧問諮詢事業犯行，足以認定。
      被告子○○明知林姓成年人設立中遠行違法經營期貨顧問及期貨服務事業，其
      基於幫助之犯意提供身分證以供登記為中遠行負責人，其犯行亦堪認定。本案
      事證明確，被告等犯行，足以認定。
三、按經營期貨經理與期貨顧問事業、其他期貨服務事業，須經主管機關之許可並發
    給許可證照，始得營業，期貨交易法第八十二條第一項定有明文。所稱期貨顧問
    事業，係指獲取報酬，經營或提供期貨交易之分析、判斷建議者，期貨顧問事業
    設置標準第二條規定甚明。查被告巳○○、午○○、卯○○、丙○○、戌○○、
    丁○○、辰○○、己○○、丑○○明知中遠行未經主管機關財政部證券暨期貨管
    理委員會許可，並發給許可執照，為圖營利，擅自招攬客戶，提供場所、設備及
    相關期貨資訊及分析及判斷建議，並接受客戶向國外下單，及經手款項出入，為
    經營期貨顧問事業、期貨服務事業。核被告巳○○、午○○、卯○○、丙○○、
    戌○○、丁○○、辰○○、己○○、丑○○所為，係犯期貨交易法第一百十二條
    第五款之未經許可擅自經營期貨服務事業、期貨顧問諮詢事業罪。其等違法經營
    期貨服務之低度行為，為經營期貨顧問事業之高度行為所吸收，不另論罪。所犯
    犯罪之性質，屬繼續犯之實質上一罪，公訴意指認被告等係基於概括犯亦為之，
    為連續犯，尚有誤會。又其所任職務內容連貫一致，且從事各該期貨服務、顧問
    事業，均非一人所能獨立完成，為達成一致性之目的，被告巳○○、午○○、卯
    ○○、丙○○、戌○○、丁○○、辰○○、己○○、丑○○間就上揭所犯之罪，
    自彼等任職後某時起與林姓之成年人、黃衍敏間，有犯意聯絡、行為分擔，均為
    共同正犯。被告子○○明知林姓成年人設立中遠行實際經營非法期貨服務、顧問
    諮詢事業，其基於幫助之犯意，提供身分證以供登記為中遠行之負責人，並未參
    予經營期貨顧問、期貨服務事業，為幫助犯，應依正犯之刑減輕之，公訴人認被
    告子○○係共同正犯，尚非允洽，起訴法條應予變更。被告巳○○於他案九十年
    五月至同年六月間止，經警查獲違反期貨交易法案件（詳參台灣台北地方法院九
    十一年度訴字第一０五九號判決，本院卷第一宗第一二一頁），其於被查獲後，
    復於九十年十月底至中遠行應徵工作，業經被告巳○○於本院審理時供稱：「我
    剛去公司上班當客服人員，後來才昇經理」（見本院九十二年九月二十四日準備
    程序筆錄第四頁）甚明，顯係另行起意，核與連續犯之係犯罪伊始即係基於概括
    犯意所為者，並非相同，其辯稱先後違反期貨交易法行為間係屬連續犯，應由台
    灣台北地方法院審判等語，容或誤會，併予敘明。
四、原審因而予被告巳○○、午○○、卯○○、戌○○以論罪科刑，固非無見。惟查
    ，被告丙○○、丁○○、辰○○、己○○、丑○○係與巳○○、午○○、卯○○
    、戌○○、黃衍敏及林姓成年人共同基於犯意聯絡及行為分擔，未經許可從事經
    營期貨服務、顧問諮詢事業，子○○則基於幫助林姓成年人之犯意提供身分證登
    記為中遠行負責人，均如前述，原審疏未詳查，逕予子○○、丙○○、丁○○、
    辰○○、己○○、丑○○無罪之諭知，自有未洽；又被告等違法經營期貨服務之
    低度行為，為經營期貨顧問事業之高度行為所吸收，不另論罪，原判決竟論以未
    經許可擅自經營期貨服務罪，其適用法律並非正確；附表二編號第二十一之證人
    辛○○玉山銀行匯款單影本，並非被告等所有，原判決宣告沒收，難謂無誤。公
    訴人上訴指摘原判決此部分不當為有理由（公訴人認被告等應成立常業詐欺罪，
    此部分無理由，詳理由五所述），被告巳○○、午○○、卯○○上訴否認犯罪，
    為無理由，原判決既有可議，自應由本院將原判決撤銷改判。爰審酌被告巳○○
    、午○○、卯○○、丙○○、戌○○、丁○○、辰○○、己○○、丑○○等上述
    犯行，提供不健全之期貨服務，因致投資人虧損暨規避主管機關之管理，影響金
    融市場之正常運作等情，而被告子○○提供身分證充當公司名義負責人，使林姓
    男子得以順利犯罪以及其品行、智識程度、犯罪之動機、目的、手段、所生危害
    ，以及巳○○、午○○、卯○○所為犯罪情節較重，丙○○、戌○○、丁○○、
    辰○○、己○○、丑○○所犯情節較輕或時間較短，及午○○、卯○○、丙○○
    、戌○○、丁○○、辰○○、己○○、丑○○等否認犯行等彼等犯罪後態度暨綜
    合其他一切情狀等，分別量處巳○○有期徒刑參年貳月，併科罰金新台幣伍拾萬
    元；午○○有期徒刑貳年參月，併科罰金新台幣參拾萬元；卯○○有期徒刑壹年
    伍月；戌○○、丙○○、丁○○、辰○○各有期徒刑壹年；己○○、丑○○各有
    期徒刑拾月；子○○有期徒刑壹年。並就罰金刑部分，為易服勞役之折算標準。
    末查被告卯○○、丙○○、戌○○、丁○○、辰○○、己○○、丑○○等人前未
    曾受有期徒刑以上刑之宣告，有本院被告等全國前案紀錄表附卷可稽，且己○○
    、丑○○因年輕識淺、智慮未深而誤蹈法網，經此次起訴審判後，當能知所警惕
    ，應無再犯之虞，本院認為前開對其宣告之刑，均以暫不執行為適當，爰並宣告
    卯○○、丙○○、丁○○、辰○○、戌○○各緩刑肆年；己○○、丑○○各緩刑
    參年，以啟自新並觀後效。
五、扣案如附表二所示之物（編號二十一除外），係林姓不詳成年人所有，供被告巳
    ○○、午○○、卯○○、丙○○、戌○○、丁○○、辰○○、己○○、丑○○等
    犯罪所用暨預備之物，業經認定如前，應依刑法第三十八條第一項第二款規定宣
    告沒收之。附表二編號二十一辛○○玉山銀行匯款單非被告等所有，爰不予宣告
    沒收。
六、公訴意旨另以：被告等意圖不法之所有，並恃以為業，先虛設行號，成立中遠行
    ，以虛設交易黃金白銀可獲鉅利假象，始經由見報應徵者陷於錯誤，認其所言及
    買賣均為真實，而為開戶交易，並要求客戶匯款一定隻張數金額至香港匯豐銀行
    、受款人WORLDWIDE CAPITAL MANAGEME NT HOUSE LTD，帳號：000000000之帳戶
    內，或交付款項由巳○○以中遠實業名義匯款，又於中遠行內提供場所、設備與
    相關外匯資訊，使客戶誤以為可充分知悉，並分析工業白銀交易之市場行情等服
    務（每一口保證金當日平倉者為美金五百元、留倉者為美金一千元，手續費美金
    五十元），進行高槓桿之「黃金白銀保證金之期貨交易」，初期交易均使該等客
    戶獲利美金五百元或美金一千元不等之利潤，以誘騙渠等提高交易張數，俟客戶
    大量交易後，僅得經由巳○○、黃衍敏了解盈虧，渠等客戶均無法經由透明管道
    知悉市場變動，客戶盈虧則由巳○○、黃衍敏二人計算之，其等為求彌平損失，
    僅得任由前揭二人一再要求補倉，屢次匯款，並遭鎖單損失益形嚴重，而中遠行
    未實際進行黃金白銀期貨保證金交易，係以虛列帳戶，詐騙不知情之投資人，所
    得金額約新台幣一億五千餘萬元。因認被告等涉犯刑法第三百四十條常業詐欺罪
　　。經查：按刑法第三百四十條常業詐欺罪，其所謂詐欺者，乃需被害人因行為人
　　之詐術，陷於錯誤而交付財物，並因此而受損害，始克成立。就本件事實而論，
　　被告等從事期貨交易服務及諮詢顧問之客戶，其交付之金錢，固依被告等之指示
　　匯至某個香港匯豐銀行特定之帳戶內，惟經原審訊以：實際上有無交易？被告巳
　　○○供稱：應該是有，我看交易都很正常（見原審卷第一宗第一七三頁），且證
　　人未○○、申○○、寅○○○、壬○○亦證稱中遠行有出示日結單買賣明細表（
　　見偵查卷第一一四頁、第一二六頁、第一三六頁、第二五九頁），雖被告未能提
　　出其他交易單據以佐，且亦無期貨交割實物以證明，惟被告巳○○於警訊時供稱
　　：「林先生或同香港方面所供組之犯罪集團，實際他們如何彭分被害人所匯款項
　　成數我不清楚」、「我在該行層級不高，對於香港方面匯回台灣款項帳戶，他們
　　都不讓我知道，且都是林先生、及總帳許小姐一切處理」（見偵查卷第二一頁）
　　，且被告等均供稱不知林姓成年人之實際身分，衡情被告等僅係受僱於林姓成年
　　人，對於匯款後實際流向未必知悉，況證人乙○○、甲○○、戊○○、申○○、
　　酉○○、未○○庚○○、癸○○亦坦認曾領回部分賺得之金額（見原審卷第一宗
　　第九三頁、第九五頁、第九八頁、第九九頁、第一０一頁，第二宗第四六頁、第
　　四七頁、第四九頁），而被告午○○亦供稱與證人寅○○○一同投資，其個人投
　　資新台幣四十萬元，業經證人寅○○○證述在卷（見原審卷第一宗第一０二頁、
　　第二宗第九七頁），如被告午○○明知其為騙局，何以自己投資高達四十萬元？
　　是以被告等辯稱不知詐欺情事等語尚非無憑。從而，依卷附證據，尚不能使本院
　　形成被告等確有不法所有之犯意而對上開證人等施以詐術之確切心證。此外，公
　　訴人亦不能提出積極證據或指出證明方法以資佐證，是以被告此部份犯行即屬不
　　能證明，本應諭知無罪之判決。惟公訴人認此部分與被告等上開有罪部分有裁判
　　上一罪之關係，爰不另為無罪之諭知，檢察官上訴指摘原判決未論被告等以常業
　　詐欺罪，核無理由，附此敘明。
七、被告巳○○、丑○○經合法傳喚，無正當理由不到庭，爰不待其陳述逕行判決。
據上論斷，應依刑事訴訟法第三百六十九條第一項前段、第三百六十四條、第三百七
十一條、第三百條、第二百九十九條第一項前段、期貨交易法第一百十二條第五款、
刑法第十一條前段、第二十八條、第三十條、第七十四條第一款、第四十二條第三項
、第三十八條第一項第二款，判決如主文。
本案經檢察官張秋雲到庭執行職務。
中      華      民      國    九十三    年     一     月   　三十    日
                              臺灣高等法院刑事第四庭
                                  審判長法  官  蔡  永  昌
       　　　　　　　　　　　　　　　　 法  官  李  英  豪
                                        法  官  陳  榮  和
右正本證明與原本無異。
如不服本判決，應於收受送達後十日內向本院提出上訴書狀，其未敘述上訴之理由者
並得於提起上訴後十日內向本院補提理由書（均須按他造當事人之人數附繕本）。
                                        書記官  劉  麗  芬
中　　　華　　　民　　　國　　九十三　　年　　　二　　　月　　　二　　　日
期貨交易法第一百十二條：
有下列情事之一者，處七年以下有期徒刑，得併科新臺幣三百萬元以下罰金：
一、未經許可，擅自經營期貨交易所或期貨交易所業務者。
二、未經許可，擅自經營期貨結算機構者。
三、違反第五十六條第一項之規定者。
四、未經許可，擅自經營槓桿交易商者。
五、未經許可，擅自經營期貨信託事業、期貨經理事業、期貨顧問事業或其他期貨服
    務事業者。
六、期貨信託事業違反第八十四條第一項規定募集期貨信託基金者。
七、違反第一百零六條第一百零七條或第一百零八條第一項之規定者。
附表一
┌──┬────┬───────────┬───────────────┐
│編號│姓　　名│開始上班時間          │附註                          │
├──┼────┼───────────┼───────────────┤
│  一│巳○○  │九十年十月底          │                              │
│    │        │                      │                              │
├──┼────┼───────────┼───────────────┤
│  二│午○○  │九十年十月十一日      │午○○於九十年十月十一日應徵  │
│　　│　　　　│　　　　　　　　　　　│上班後離職，嗣於九十一年一月  │
│    │        │                      │初復職                        │
├──┼────┼───────────┼───────────────┤
│  三│卯○○  │九十年十月            │                              │
├──┼────┼───────────┼───────────────┤
│  四│戌○○  │九十年十二月初        │                              │
├──┼────┼───────────┼───────────────┤
│  五│丙○○  │九十年十一月初        │                              │
├──┼────┼───────────┼───────────────┤
│  六│丁○○  │九十年十月初          │                              │
├──┼────┼───────────┼───────────────┤
│  七│辰○○  │九十年十一月          │                              │
├──┼────┼───────────┼───────────────┤
│  八│己○○  │九十一年四月          │                              │
├──┼────┼───────────┼───────────────┤
│  九│丑○○  │九十一年六月十七日    │                              │
└──┴────┴───────────┴───────────────┘
附表二：
┌────┬───────────────────┬─────┬────┐
│編    號│      名                      稱      │數    量  │備    註│
├────┼───────────────────┼─────┼────┤
│一      │電腦主機                              │二台      │巳○○  │
├────┼───────────────────┼─────┼────┤
│二      │電腦螢幕                              │二十四台  │同右    │
├────┼───────────────────┼─────┼────┤
│三      │列表機                                │二台      │同右    │
├────┼───────────────────┼─────┼────┤
│四      │傳真機                                │二台      │同右    │
├────┼───────────────────┼─────┼────┤
│五      │員工打卡表                            │十一張    │同右    │
├────┼───────────────────┼─────┼────┤
│六      │外匯信用戶口合約書【含貴金屬買賣契約一│七本      │同右    │
│        │本】                                  │          │        │
├────┼───────────────────┼─────┼────┤
│七      │客戶委託書                            │一張      │同右    │
├────┼───────────────────┼─────┼────┤
│八      │匯出匯款申請書                        │四份      │同右    │
├────┼───────────────────┼─────┼────┤
│九      │新客戶通知書                          │五份      │同右    │
├────┼───────────────────┼─────┼────┤
│十      │客戶結算單                            │四張      │同右    │
├────┼───────────────────┼─────┼────┤
│十一    │世華銀行提款單                        │十張      │同右    │
├────┼───────────────────┼─────┼────┤
│十二    │客戶提款單                            │五張      │同右    │
├────┼───────────────────┼─────┼────┤
│十三    │客戶聲明書                            │三張      │同右    │
├────┼───────────────────┼─────┼────┤
│十四    │讓渡聲明書                            │二本      │同右    │
├────┼───────────────────┼─────┼────┤
│十五    │客戶名冊                              │二本      │同右    │
├────┼───────────────────┼─────┼────┤
│十六    │記事本                                │一本      │同右    │
├────┼───────────────────┼─────┼────┤
│十七    │空白合約書                            │二本      │同右    │
├────┼───────────────────┼─────┼────┤
│十八    │委託書                                │一張      │同右    │
├────┼───────────────────┼─────┼────┤
│十九    │營利事業登記證影本                    │一張      │同右    │
├────┼───────────────────┼─────┼────┤
│二十    │子○○身份證影本                      │一張      │同右    │
├────┼───────────────────┼─────┼────┤
│二十一  │辛○○玉山銀行匯款單（影本）          │一張      │同右    │
├────┼───────────────────┼─────┼────┤
│二十二  │客戶日結單                            │七十二張  │同右    │
├────┼───────────────────┼─────┼────┤
│二十三  │客戶交易紀錄單                        │二張      │同右    │
├────┼───────────────────┼─────┼────┤
│二十四  │客戶結算單                            │一張      │同右    │
├────┼───────────────────┼─────┼────┤
│二十五  │中遠實業工貿行空白書表                │一本      │同右    │
│        │【中遠實業工貿行營利登記用章一套】    │          │        │
├────┼───────────────────┼─────┼────┤
│二十六  │筆記本                                │一本      │黃衍敏  │
├────┼───────────────────┼─────┼────┤
│二十七  │客戶名冊                              │一本      │同右    │
├────┼───────────────────┼─────┼────┤
│二十八  │印章                                  │一顆      │同右    │
├────┼───────────────────┼─────┼────┤
│二十九  │客戶口數紀錄表                        │六張      │同右    │
├────┼───────────────────┼─────┼────┤
│三十    │磁碟片乙盒                            │十一片    │同右    │
├────┼───────────────────┼─────┼────┤
│三十一  │刊登廣告剪貼簿                        │二本      │丙○○  │
├────┼───────────────────┼─────┼────┤
│三十二  │廣告費用帳記簿                        │一本      │同右    │
├────┼───────────────────┼─────┼────┤
│三十三  │客戶介紹函                            │三十六張  │同右    │
│        │                                      │（實：三十│        │
│        │                                      │七張）    │        │
├────┼───────────────────┼─────┼────┤
│三十四  │員工應徵履歷表                        │七張      │同右    │
├────┼───────────────────┼─────┼────┤
│三十五  │客戶交易明細表                        │五張      │同右    │
├────┼───────────────────┼─────┼────┤
│三十六  │每日工業白銀價位登記表                │四張      │戌○○　│
├────┼───────────────────┼─────┼────┤
│三十七  │員工模擬客戶交易明細表                │十四張    │同右    │
│        │                                      │（實：十二│        │
│        │                                      │張）      │        │
├────┼───────────────────┼─────┼────┤
│三十八  │工業白銀３０分鐘價位表                │三張      │同右    │
├────┼───────────────────┼─────┼────┤
│三十九  │員工抄寫感謝信函                      │十五張    │同右    │
├────┼───────────────────┼─────┼────┤
│四十    │員工抄寫擬開發對象住址表              │二張      │同右    │
├────┼───────────────────┼─────┼────┤
│四十一  │客戶交易明細表                        │十張      │劉怡佳  │
│        │                                      │          │徐嘉芳  │
│        │                  　　　　　　　　　　│          │董彩珠  │
├────┼───────────────────┼─────┼────┤
│四十二  │客戶交易計算公式表                    │二張      │同右    │
├────┼───────────────────┼─────┼────┤
│四十三  │客戶開發宣傳信                        │三張      │同右    │
├────┼───────────────────┼─────┼────┤
│四十四  │各時段白銀價位紀錄表                  │三張      │同右    │
├────┼───────────────────┼─────┼────┤
│四十五  │刊登廣告剪貼簿                        │二本      │丁○○  │
│        │                                      │          │辰○○  │
│        │                                      │          │己○○  │
├────┼───────────────────┼─────┼────┤
│四十六  │員工應徵履歷表                        │九張      │同右    │
├────┼───────────────────┼─────┼────┤
│四十七  │員工打卡表                            │三張      │同右    │
├────┼───────────────────┼─────┼────┤
│四十八  │電話聯絡面試預約表                    │一張      │同右    │
├────┼───────────────────┼─────┼────┤
│四十九  │員工出勤表                            │二十四張  │同右    │
├────┼───────────────────┼─────┼────┤
│五十    │公司名稱紀錄表                        │三張      │卯○○  │
│        │                                      │          │陳亭伊  │
│        │                                      │          │李昇峰  │
│        │                                      │          │曹麗姬  │
├────┼───────────────────┼─────┼────┤
│五十一  │各時段白銀價位紀錄表                  │三張      │同右    │
├────┼───────────────────┼─────┼────┤
│五十二  │各項產品介紹表  　                    │三張      │同右    │
├────┼───────────────────┼─────┼────┤
│五十三  │業務開發宣傳信                        │四張      │同右    │
├────┼───────────────────┼─────┼────┤
│五十四  │金屬交易電腦分析表                    │四張      │同右    │
└────┴───────────────────┴─────┴────┘
